【裁判字號】    99,交易,157
【裁判日期】    991006
【裁判案由】    公共危險等
【裁判全文】
臺灣雲林地方法院刑事判決             99年度交易字第157號
公  訴  人  臺灣雲林地方法院檢察署檢察官
被      告  甲○○
上列被告因公共危險等案件，經檢察官提起公訴（99年度調偵字
第295 號），被告於準備程序進行中就被訴事實為有罪之陳述，
經本院合議庭裁定進行簡式審判程序，判決如下：
    主  文
甲○○服用酒類，不能安全駕駛動力交通工具而駕駛，處拘役肆
拾日，如易科罰金，以新臺幣壹仟元折算壹日。又因過失傷害人
，處有期徒刑貳月，如易科罰金，以新臺幣壹仟元折算壹日。
    事  實
一、甲○○自民國99年5 月13日中午12時許起，至同日下午1 時
    30分許止，在雲林縣林內鄉烏塗村鹽讚10號住處，飲用藥酒
    約2 至3 杯後，明知其於飲酒後已達不能安全駕駛動力交通
    工具之程度，竟仍於同日下午5 時30分許，駕駛車牌號碼44
    02-WG 號自用小貨車上路，而於同日下午5 時50分許，沿雲
    林縣斗六市○○路由北往南方向行駛，途經楓湖路23號前（
    該路段未劃分向線或分向限制線）時，因見前車準備右轉，
    甲○○乃起意欲進行超車，然其本應注意在未劃分向線或分
    向限制線之道路，應靠右行駛，而依當時天候晴、有暮光、
    柏油路面乾燥、無缺陷、道路無障礙物、視距良好等情況，
    並無不能注意之情事，卻因服用酒類後注意力不佳，致疏未
    注意左前側適有乙○○騎乘之車牌號碼IXL-521 號重型機車
    ，正從福興山宮前廣場駛出，即為超車而貿然靠左行駛，而
    致其左前車頭撞及乙○○騎乘之重型機車前車頭，使乙○○
    人車倒地，受有下腹部及左腕挫傷、左膝挫傷併撕裂傷等傷
    害。嗣甲○○於警方據報趕至現場尚不知肇事者為何人時，
    向員警主動表示其為肇事車輛之駕駛者而自首靜候裁判，並
    經警於同日下午6 時36分，在車禍現場對甲○○施以酒精濃
    度測試，測得其呼氣酒精濃度為0.54MG/L，亦即推算其於同
    日下午5 時30分許開始駕車之際，呼氣中酒精濃度應達0.59
    MG/L。
二、案經乙○○訴由雲林縣警察局斗六分局報告臺灣雲林地方法
    院檢察署檢察官偵查起訴。
    理  由
壹、程序方面：
    被告甲○○所犯均係死刑、無期徒刑、最輕本刑為3 年以上
    有期徒刑以外之罪，其就被訴事實為有罪之陳述，經本院裁
    定以簡式審判程序審理，則依刑事訴訟法第273 條之2 、同
    法第159 條第2 項之規定，證據調查不受第159 條第1 項、
    第161 條之2 、第161 條之3 、第163 條之1 及第164 條至
    第170 條規定之限制，且不適用傳聞法則有關限制證據能力
    之相關規定，合先敘明。
貳、實體方面：
一、認定犯罪事實之依據：
（一）上揭事實，業據被告於警詢、偵訊及本院審理時均坦承不
      諱，核與證人即告訴人乙○○於警詢時之指述，及偵查中
      之證述相符，並有道路交通事故現場圖、舉發違反道路交
      通管理事件通知單影本、現場蒐證照片10張等書證在卷可
      稽。
（二）按刑法第185 條之3 規定所謂「不能安全駕駛」，係抽象
      危險犯，並不以發生具體危險為必要，對於呼氣酒精濃度
      已達每公升0.55亳克以上，肇事率為一般正常人之10倍，
      認為已達不能安全駕車之標準，應為絕對不能安全駕駛動
      力交通工具，此業經法務部88年5 月18日以法（88）檢字
      第001669號函示在案。經查被告於案發當日下午6 時36分
      經檢測呼氣中酒精濃度雖僅為0.54MG/L，此有被告之酒精
      測定紀錄表在卷可憑，惟被告於偵查中自承係自案發當日
      下午5 時30分許，即開始駕駛上開自小客車，距離其接受
      酒測時之時間，已相隔約1 小時，而依文獻記載，飲酒結
      束後，約27至78分鐘（平均約52分鐘），酒精經吸收階段
      在人體內達最大值，而後開始消退，若實施酒測當時為吸
      收階段，實施酒測前之實際酒精濃度低於酒測值，若實施
      酒測當時為消退階段，血液酒精消退率為每小時10至40MG
      /DL ，換算成呼氣酒精消退率為每小時0.05至0.2MG/L ，
      有呼氣及血液酒精濃度代謝速率說明資料在卷可參，則被
      告於99年5 月13日下午1 時30分許飲酒結束後，至同日下
      午5 時30分許開始駕車時，已經過約4 小時，如此可推斷
      被告於接受酒測時顯係處於酒精消退階段，而依前揭說明
      資料推算，被告駕車初始之呼氣酒精濃度應至少為0.59MG
      /L，已達一般所通認不能安全駕駛動力交通工具之標準甚
      明。
（三）按汽車除行駛於單行道或指定行駛於左側車道外，在未劃
      分向線或分向限制線之道路，應靠右行駛；且汽車駕駛人
      飲用酒類後其吐氣所含酒精濃度超過每公升0.25毫克以上
      者，不得駕車，道路交通安全規則第95條第1 項前段、第
      114 條第2 款分別定有明文，而依當時天候、視線及道路
      狀況均無不良的情況下，又無不能注意之情事，此有道路
      交通事故調查報告表(一)在卷足憑，被告竟疏未注意，以致
      肇事致告訴人受傷，被告確有過失甚明；又告訴人確實因
      被告駕車撞擊後所產生之力道，因而人車倒地導致受有前
      述傷害，此亦有道路交通事故調查報告表(二)、告訴人之台
      大醫院雲林分院診斷證明書在卷可佐，堪認被告之上開過
      失行為，確與告訴人之受傷間，具有相當因果關係。
（四）綜上所述，足認被告自白與事實相符，應可採信。本件事
      證明確，被告犯行均堪以認定，應依法論科。
二、論罪科刑部分：
（一）核被告所為，係犯刑法第185 條之3 之公共危險罪及同法
      第284 條第1 項前段之過失傷害罪。又被告所犯該二罪間
      ，行為互殊，且係觸犯構成要件不同之二罪，客觀上亦無
      任何事實上或裁判上一罪之法律關係，應予以分論併罰。
（二）按汽車駕駛人，酒醉駕車，因而致人受傷，依法應負刑事
      責任者，加重其刑至二分之一，道路交通管理處罰條例第
      86條第1 項定有明文。查被告酒醉駕駛自小客車，因而致
      告訴人受傷，依法應負刑事責任，其過失傷害部分應依道
      路交通管理處罰條例第86條第1 項規定加重其刑。又按對
      於未發覺之罪自首而受裁判者，得減輕其刑，刑法第62條
      前段定有明文，而所謂自首，即犯人在犯罪未發覺之前，
      向該管公務員告知其犯罪，而不逃避接受裁判，即與刑法
      第62條規定自首之條件相符，不以言明「自首」並「願受
      裁判」為必要（最高法院63年台上第1101號判例要旨參照
      ）。查被告肇事後，留在事故現場，向據報到場處理且尚
      不知肇事者姓名之警員坦承肇事，並自願接受裁判乙節，
      業經被告於本院審理時供陳在卷，並有雲林縣警察局道路
      交通事故肇事人自首情形紀錄表1 紙在卷可稽，是被告符
      合刑法自首之要件，就其所涉過失傷害部分，爰依刑法第
      62條前段規定，減輕其刑。被告併有加重及減輕之事由，
      爰依刑法第71條第1 項，先加後減之。
（三）爰審酌被告犯後雖坦承犯行，然其前已有酒駕前科紀錄，
      此有臺灣高等法院被告前案紀錄表在卷可參，詎仍無視政
      府一再宣導酒後不開車之政令，在明知飲酒後已達不能安
      全駕駛的情況下，猶漠視他人安全，駕車上路，並因而肇
      事，致告訴人受有上開傷害，且迄今尚未與告訴人達成和
      解，復考量被告本件過失之程度、告訴人所受之傷勢、及
      被告智識程度為高職畢業，經濟狀況為月收入僅約新臺幣
      三、四千元等一切情狀，分別量處如主文所示之刑，並分
      別諭知易科罰金之折算標準。
三、據上論斷，應依刑事訴訟法第273 條之1 第1 項、第299 條
    第1 項前段，道路交通管理處罰條例第86條第1 項，刑法第
    185 條之3 、第284 條第1 項前段、第62條前段、第41 條
    第1 項前段，刑法施行法第1 條之1 ，判決如主文。
本案經檢察官丙○○到庭執行職務。
中    華    民    國    99    年    10    月     6    日
                  刑事第四庭  法  官  楊  皓  潔
以上正本證明與原本無異。
如不服本判決，應於收受本判決後10日內向本院提出上訴書狀，
並應敘述具體理由。如未敘述上訴理由者，應於上訴期間屆滿後
20日內向本院補提理由書狀（均須按他造當事人之人數附繕本）
「切勿逕送上級法院」。
                              書記官  吳  伊  婷
中    華    民    國    99    年    10    月    6     日
附錄本案論罪科刑法條：
中華民國刑法第185條之3
服用毒品、麻醉藥品、酒類或其他相類之物，不能安全駕駛動力
交通工具而駕駛者，處1年以下有期徒刑、拘役或科或併科15 萬
元以下罰金。
中華民國刑法第284條
因過失傷害人者，處6月以下有期徒刑、拘役或5百元以下罰金，
致重傷者，處1年以下有期徒刑、拘役或5百元以下罰金。
從事業務之人，因業務上之過失傷害人者，處1年以下有期徒刑
、拘役或1千元以下罰金，致重傷者，處3年以下有期徒刑、拘役
或2千元以下罰金。

司法院資訊處製作；財團法人民間司法改革基金會備份。
